【裁判字號】    99,司財管,176
【裁判日期】    991224
【裁判案由】    指定遺產管理人
【裁判全文】
臺灣臺南地方法院民事裁定           99年度司財管字第176號
聲  請  人  周芷茹
相  對  人  周培民
上列聲請人聲請對被繼承人周培民選任遺產管理人事件，本院裁
定如下：
    主  文
選任周芷茹(女，民國○○○年○月○日生，身分證統一編號：Ｚ
000000000號)為被繼承人周培民之遺產管理人。
聲請程序費用新臺幣壹仟元由被繼承人周培民之遺產負擔。
    理  由
一、按繼承人均拋棄其繼承權者，準用關於無人承認繼承之規定
    ，民法第1176條第6項定有明文。又繼承開始時，繼承人之
    有無不明，而不能依民法第1177條選定遺產管理人時，得由
    利害關係人聲請法院選任之，民法第1178條第2項亦定有明
    文。
二、本件聲請意旨略以：被繼承人周培民（男，民國○○年○○月○○
    日生，身分證統一編號：Ｚ000000000號，生前最後住所：臺
    南市○區○○里○○鄰○○路205巷22號之3）於99年11月20日
    推定死亡，未婚無任何子女，其他順位繼承人皆已過世，聲
    請人為被繼承人已故兄長周家傑之女兒，被繼承人身後喪葬
    事宜，均由聲請人負責處理。現因被繼承人繼承人之有無不
    明，無法依民法第1177條之規定選定遺產管理人，導致聲請
    人無法為繼續處理被繼承人身後事宜，爰向法院聲請指定聲
    請人為被繼承人之遺產管理人等語。
三、經查：聲請人主張之前開事實，業據提出被繼承人周培民除
    戶謄本1件、繼承系統表1份、繼承人除戶謄本6份附卷為憑
    ，是聲請人之主張應足採信。又查被繼承人周培民死亡後，
    其法定繼承人之有無不明，無法依民法第1177條之規定選定
    遺產管理人，而聲請人負責處理被繼承人身後事宜，故聲請
    人以利害關係人之身分聲請選任被繼承人周培民之遺產管理
    人，核與上開規定並無不合，應予准許。
四、至若選任周芷茹為被繼承人周培民之遺產管理人之部分，本
    院考量周芷茹非被繼承人周培民之法定繼承人，是無遺產糾
    紛之疑慮。另依聲請人到庭時之陳述：「我跟被繼承人沒有
    同住，被繼承人住院時，我有去看他，我跟被繼承人只是有
    事的時候才會聯絡，當時是警察通知我被繼承人好多天沒有
    出現，我跟警察一同去被繼承人的住處，請鎖匠開門後發現
    被繼承人已經過世了，因為不知道確切的死亡時間，所以經
    由法醫勘驗後推定被繼承人於99年11月20日死亡。因為被繼
    承人的後事都是我在處理，之前我與我的爺爺、被繼承人三
    人共同居住，後來是因為我爺爺過世後，我不方便與被繼承
    人同住，我才搬出去與我外婆同住。因為我幫被繼承人處理
    後事，有發生一些行政上面的困難，導致我無法順利處理被
    繼承人的後事，因此我以利害關係人之身分向法院聲請指定
    我為被繼承人的遺產管理人」等語(參本院訊問筆錄)可知，
    聲請人周芷茹對於被繼承人周培民的遺產狀況較為明暸，又
    為被繼承人周培民之親屬，對其遺產債權債務狀況之處理，
    自當盡心盡力。綜上所述，本院認定周芷茹為擔任被繼承人
    周培民 遺產管理人之適當人選，爰裁定如主文。
五、依非訟事件法第157條、第24條第1項，裁定如主文。
中    華    民    國    99    年    12    月    24    日
                  家事法庭      司法事務官  林可婷
以上正本係照原本作成。
如對本裁定抗告須於裁定送達後10日內向本院提出抗告狀。
中    華    民    國    99    年    12    月    27    日
                                書  記  官  郭春慧

司法院資訊處製作；財團法人民間司法改革基金會備份。
